臺灣桃園地方法院行政訴訟判決　
111年度交字第153號
原      告  黃富誠  
被      告  桃園市政府交通事件裁決處
                      設桃園市○○區○○路00號7~8樓
代  表  人  張丞邦    住同上
訴訟代理人  黃一鳴律師
上列當事人間交通裁決事件，原告不服被告民國111年4月6日桃
交裁罰字第58－DG0000000號裁決，提起行政訴訟，本院判決如下
：
    主  文
原告之訴駁回。
訴訟費用新臺幣參佰元由原告負擔。
    事實及理由
壹、程序方面：
    本件係因原告不服被告所為道路交通管理處罰條例（下稱處
    罰條例）第8 條之裁決而提起撤銷訴訟，依行政訴訟法第23
    7 條之1 ，應適用交通裁決事件訴訟程序。本件因卷證資料
    已經明確，本院依行政訴訟法第237 條之7 規定，不經言詞
    辯論，直接裁判。
貳、實體方面：
一、事實概要：
    原告於民國110年1月13日17時22分許，駕駛車牌號碼000-00
    00號營業小客車（下稱系爭車輛），行經桃園市桃園區中山
    路與龍安街口時，為民眾於110年1月19日檢舉，而為桃園市
    政府警察局桃園分局（下稱舉發機關）龍安派出所員警認原
    告有「不遵守道路交通標線之指示」之違規，遂逕行舉發並
    填製桃警局交字第DG0000000 號舉發違反道路交通管理事件
    通知單（下稱系爭舉發通知單），記載應到案日期為110年3
    月21日前，並移送被告處理。嗣原告於110年2月18日到案陳
    述不服舉發，經被告函請舉發機關協助查明事實後，認原告
    確有「轉彎或變換車道不依標誌、標線、號誌指示」之違規
    行為，即於111年4月6日填製桃交裁罰字第58-DG0000000 號
    裁決書（下稱原處分），爰依處罰條例第48條第1 項第2 款
    及違反道路交通管理事件統一裁罰基準及處理細則（下稱裁
    罰基準及處理細則）等規定，裁處原告罰鍰新臺幣（下同）
    600 元，並記違規點數1 點等處分。原告不服，於是提起本
    件行政訴訟。
二、原告起訴主張及聲明：
  ㈠主張要旨：
　　原告深刻瞭解錯誤，也願意繳納罰款，請求撤銷原告之申訴
    ，恢復原來被違規舉發之處罰條例第60條第2項第3款不遵守
    道路交通標線之指示等語。懇請鈞院撤銷原處分。
  ㈡聲明：原處分撤銷。
三、被告答辯及聲明：
  ㈠答辯要旨：
　⒈按處罰條例第4條第2項規定：「駕駛人駕駛車輛、大眾捷運
    系統車輛或行人在道路上，應遵守道路交通標誌、標線、號
    誌之指示、警告、禁制規定，並服從執行交通勤務之警察或
    依法令執行指揮交通及交通稽查任務人員之指揮。」、第7
    條之1規定：「對於違反本條例之行為者，民眾得敘明違規
    事實或檢具違規證據資料，向公路主管或警察機關檢舉，經
    查證屬實者，應即舉發。但行為終了日起逾七日之檢舉，不
    予舉發。」、第48條第1項第2款規定：「汽車駕駛人轉彎或
    變換車道時，有下列情形之一者，處新臺幣六百元以上一千
    八百元以下罰鍰：二、不依標誌、標線、號誌指示。」、第
    63條第1項第1款規定：「汽車駕駛人有下列各款所列條款之
    一者，除依原條款處罰鍰外，並予記點：一、有…第四十八
    條…情形之一者，各記違規點數一點。」。
　⒉復按道路交通安全規則第98條第3項規定：「汽車在調撥車道
    或雙向車道數不同之道路，除依第一項各款規定行駛外，並
    應依道路交通標誌、標線、號誌之指示行駛。」；道路交通
    標誌標線號誌設置規則第149條第1項第1款第7目規定：「標
    線依其型態原則上分類如下：一、線條以實線或虛線標繪於
    路面或緣石上，用以管制交通者，原則上區分如下：㈦雙白
    實線  設於路段中，用以分隔同向車道，並禁止變換車道。
    」、第167條第1項規定：「禁止變換車道線，用以禁止行車
    變換車道。設於交通特別繁雜而同向具有多車道之橋樑、隧
    道、彎道、坡道、接近交岔路口或其他認為有必要之路段，
    並得於禁止變換車道處之起點路面，標繪黃色『禁止變換車
    道』標字。」、同條第2項規定：「本標線分雙邊禁止變換車
    道線及單邊禁止變換車道線兩種。雙邊禁止變換車道線，為
    雙白實線，其線型尺寸與分向限制線同；單邊禁止變換車道
    線，為白實線配合白虛線，虛線與實線間隔一○公分，在實
    線一面之車輛禁止變換車道，在虛線一面之車輛允許變換車
    道。連續禁止變換車道路段，其間隔不足一二○公尺者，得
    視需要啣接設置之。」。
　⒊桃園市政府警察局桃園分局110年3月22日桃警分交字第11000
    17825號函略以：「…旨案為本分局110年1月19日受(處)理民
    眾檢舉陳情違反道路交通管理事件，經審視所附佐證圖像顯
    示，旨揭車輛於同月13日17時22分，在桃園市桃園區中山路
    與龍安街口變換車道跨越雙白實線，因違規事實明確，本分
    局依處罰條例第48條第1項第2款規定製單(桃警局交字第DG0
    000000號)舉發，惟違規法條及事實誤植成第60條第2項第3
    款不遵守道路交通標線之指示，惠請貴處協助更正，並依權
    責裁處…」。
  ⒋依上開函附之光碟內容，於影片顯示時間2021/01/13 17：22
    ：02至17：22：06時，系爭車輛由內側車道跨越雙向禁止變
    換車道線(雙白實線)至中線車道，原告亦已於申訴時自承其
    跨越雙白實線，故系爭車輛於上開時地不依標線指示變換車
    道之情事屬實，違規事實明確，舉發機關依法舉發，應無違
    誤。
  ⒌道路交通標誌、標線、號誌，係交通主管機關依道路交通狀
    況及用路人之需要而依法設置，故駕駛人有遵守標誌、標線
    、號誌指示之義務，駕駛人不得僅憑其個人認知或價值判斷
    ，或主觀認為其行為不致影響交通秩序、安全，而任意決定
    不予遵守，否則將使交通秩序大亂，非但影響道路交通安全
    及用路人權益，亦將使道路交通標誌、標線、號誌形同虛設
    。而道路設置之標誌，係作為管制交通及維護用路人安全極
    為重要之交通標誌，駕駛人應予遵守(參照臺灣新北地方法
    院行政訴訟判決105年度交字第201號)。
  ⒍按處罰條例第8條第1項第1款規定「違反本條例之行為，由下
    列機關處罰之：一、第12條至第68條及第92條第7項、第8項
    由公路主管機關處罰」；第2項規定「前項處罰於裁決前，
    應給予違規行為人陳述之機會」；第9條第1項規定「本條例
    所定罰鍰之處罰，受處罰人接獲違反道路交通管理事件通知
    單後，於30日內得不經裁決，逕依第92條第4項之罰鍰基準
    規定，向指定之處所繳納結案；不服舉發事實者，應於30日
    內，向處罰機關陳述意見；其不依通知所定期限前往指定處
    所聽候裁決，且未依規定期限繳納罰鍰結案或向處罰機關陳
    述意見者，處罰機關得逕行裁決之」。除屬於處罰條例第9
    條第1項前段規定得不經裁決之情形外，公路主管機關依前
    開規定為處罰時，原則上須經警察機關舉發移送之程序，採
    取先「舉發」、後「裁決」二元制，基於處罰條例第92條第
    4項規定授權訂定之違反道路交通管理事件統一裁罰基準及
    處理細則第33條第1項、第2項前段復特別明文處罰機關裁決
    前，尚得令舉發機關就舉發錯誤甚或調查未明事項補正處理
    ，可見裁決程序尚寓有針對舉發通知單救濟之功能，處罰機
    關裁決前若發現舉發內容有欠缺或錯誤，舉發機關尚得補正
    ，則在不喪失所舉發違規事實同一性之前提下所為更正，自
    亦符合該規定。舉發機關引用條款之錯誤，並無礙於所舉發
    違規事實之同一性，基於程序經濟暨交通裁決事件宜迅速處
    理之權利保護需要，舉發機關改以系爭汽車「轉彎或變換車
    道不依標誌、標線、號誌指示」之違規事實，更正舉發違反
    法條，應無違誤。
　⒎是以，系爭車輛因有「轉彎或變換車道不依標誌、標線、號
    誌指示」之情，是該當處罰條例第48條第1項第2款規定所定
    要件。是被告依法裁處，應無違誤，原告之訴為無理由等語
    置辯。
　㈡聲明：駁回原告之訴。
四、爭點：
  ㈠被告認定原告有「轉彎或變換車道不依標誌、標線、號誌指
    示」之違規，有無違誤？
　㈡被告以原處分裁罰原告罰鍰600 元，並記違規點數1 點，有
    無違誤？
五、本院之判斷：
  ㈠被告認定原告有「轉彎或變換車道不依標誌、標線、號誌指
    示」之違規，並無違誤：
  ⒈按「駕駛人駕駛車輛在道路上，應遵守道路交通標誌、標線
    、號誌之指示、警告、禁制規定，並服從執行交通勤務之警
    察或依法令執行指揮交通及交通稽查任務人員之指揮」、「
    汽車駕駛人轉彎或變換車道時，有下列情形之一者，處新臺
    幣600元以上1,800元以下罰鍰：二、不依標誌、標線、號誌
    指示」，處罰條例第4條第2項、第48條第1項第2款分別定有
    明文。
  ⒉經查，本院依職權勘驗被告所提供之檢舉人行車紀錄器畫面
    內容略以：「『日期為2021/01/13』，於『17：22：02』時，前
    方之TDJ-1522號黑色自小客車顯示右側方向燈，並自內側車
    道往右跨越雙白實線進入中線車道。」等情，此有勘驗筆錄
    1份在卷（見本院卷第51頁）可稽，並寄送兩造命表示意見
    ，原告已於110年8月5日收受上開勘驗筆錄，此有行政訴訟
    庭送達證書在卷足憑，惟迄未表示意見，視同不爭執。顯見
    原告於桃園區中山路與龍安街口處時，即有自內側車道往右
    跨越雙白實線進入中線車道，足認原告確有「變換車道不依
    標線指示」之情形無疑。又原告係持有合法駕駛執照之人，
    本件原告未遵守道路交通標線指示之違規行為，縱認非故意
    ，亦有應注意，能注意，而未注意之過失責任。故本件被告
    認定原告有「轉彎或變換車道不依標誌、標線、號誌指示」
    之違規，並無違誤。
　㈡被告以原處分裁罰原告罰鍰600 元，並記違規點數1 點，並
    無違誤：
  ⒈按「汽車駕駛人轉彎或變換車道時，有下列情形之一者，處
    新臺幣600元以上1,800元以下罰鍰：二、不依標誌、標線、
    號誌指示」、「汽車駕駛人有下列各款所列條款之一者，除
    依原條款處罰鍰外，並予記點：一、有第33條第1項、第2項
    、第38條第1項、第40條、第45條、第47條第1款至第3款、
    第48條、第49條或第60條第1項、第2項第1款、第2款情形之
    一者，各記違規點數1點」，處罰條例第48條第1項第2款、
    第63條第1項第1款分別定有明文。
　⒉次按裁罰基準及處理細則第1 條規定：「本細則依道路交通
    管理處罰條例第92條第4 項規定訂定之」、第2 條第1項、
    第2 項規定：「處理違反道路交通管理事件之程序及統一裁
    罰基準依本細則之規定辦理。前項統一裁罰基準，如附件違
    反道路交通管理事件統一裁罰基準表」，核上開裁罰基準及
    處理細則之規定，就其立法目的及功能，乃為防止處罰機關
    枉縱或偏頗，依處罰條例第92條第4 項所授權交通部會同內
    政部訂定之裁罰基準及處理細則及其附件「違反道路交通管
    理事件統一裁罰基準表」（下稱裁罰基準表），用以維持裁
    罰之統一性與全國因違反道路交通管理事件受處罰民眾之公
    平，不因裁決人員不同，而生偏頗，寓有避免各監理機關於
    相同事件恣意為不同裁罰之功能，並非法所不許，於憲法上
    保障人民財產權之意旨並無牴觸（此並有司法院釋字第511 
    號解釋意旨理由足資參照），是被告自得依此裁罰基準表而
    為裁罰。
  ⒊原告確有「轉彎或變換車道不依標誌、標線、號誌指示」之
    違規行為，已詳如前述，且原告係於應到案期限內到案聽後
    裁決，又依裁罰基準表之規定：「不依標誌、標線、號誌指
    示」，於期限內繳納或到案聽候裁決者，裁處罰鍰600元。
    是本件被告依處罰條例第48條第1項第2款、第63條第1項第1
    款、裁罰基準及處理細則及裁罰基準表等規定，以原處分裁
    罰原告600元之法定罰鍰，並記違規點數1點，經核即屬於法
    有據，該等處分並無違誤。
六、本件判決基礎已臻明確，兩造其餘之攻擊防禦方法及訴訟資
    料經本院審酌後，核與判決結果不生影響，無一一論述之必
    要，附此敘明。
據上論結，本件原告之訴為無理由，依行政訴訟法第237條之8第
1 項、第98條第1 項前段，判決如主文。
中　　華　　民　　國　　111 　年　　8 　　月　　22　　日
                  行政訴訟庭  法　官　徐  培  元
上為正本係照原本作成。
如不服本判決，應於判決送達後20日內，向本院提出上訴狀並表
明上訴理由（原判決所違背之法令及其具體內容或依訴訟資料可
認為原判決有違背法令之具體事實），其未載明上訴理由者，應
於提出上訴後20日內向本院補提理由書（上訴狀及上訴理由書均
須按他造人數附繕本，如未按期補提上訴理由書，則逕予駁回上
訴），並應繳納上訴裁判費新臺幣750元。
中　　華　　民　　國　　111 　年　　8 　　月　　22　　日
                              書記官  吳  文  彤